臺灣新北地方法院刑事判決　　　　　　 110年度交訴字第14號
公　訴　人　臺灣新北地方檢察署檢察官
被　　　告　廖家誠



選任辯護人　詹晉鑒律師
上列被告因過失致死等案件，經檢察官提起公訴（109 年度調偵
字第2793號），本院判決如下：
    主  文                                              
廖家誠汽車駕駛人，無駕駛執照駕車，犯過失致人於死罪，處有
期徒刑拾月。
    事  實
一、廖家誠原考領有普通小型車駕駛執照，於民國99年6 月5 日
    因酒駕為監理機關逕行註銷（註銷起訖日為99年6 月5 日至
    100 年6 月4 日），而未重新考領，為無駕駛執照之人。其
    於108 年11月16日下午，駕駛車牌號碼0000-00 號自用小客
    車（下稱A 車）搭載友人陳嘉琳，沿新北市三重區中興橋快
    車道中線車道往三重方向行駛，嗣於同日下午1 時28分許，
    行經中興橋三重端中正南路、環河北路出口匝道前，本應注
    意在同向二車道以上之道路，應依標誌或標線之指示行駛，
    而禁止變換車道線，係用以禁止行車變換車道；雙邊禁止變
    換車道線，為雙白實線，禁止變換車道線，用以禁止行車變
    換車道，且依當時天候晴，日間自然光線，柏油路面乾燥無
    缺陷、無障礙物、視距良好等情，並無不能注意之情事，竟
    疏未注意及此，貿然自接近上開出口匝道處之中線車道，向
    右跨越雙白實線之禁止變換車道線，變換車道至外側車道（
    即往上開匝道之車道），適有侯景原（所涉過失致死犯行，
    另經檢察官不起訴處分確認）駕駛車牌號碼00-0000 號自用
    小客車（下稱B 車），超逾該路段時速50公里之速限，並疏
    未注意車前狀況，隨時採取必要之安全措施，沿外側車道同
    方向在後行駛而來，見狀時車行已過於接近，僅能採取煞停
    並向右閃避之動作，惟仍於撞上右側分隔島後彈回，再撞擊
    A 車右後側車身，A 車因此往前撞擊中線車道與外側車道（
    同時為上開匝道口）間之分隔島，因而向左側彈跳翻滾，而
    撞擊同向內側車道內由張振暐所駕駛之車牌號碼000-00號營
    業小貨車（下稱C 車）之右側車頭，嗣A 車底盤油路因遭撞
    擊擠壓變形而造成油料汽漏，經撞擊火花或接觸附近排氣管
    （觸媒轉換器）高溫而引燃火勢，當場起火燃燒，陳嘉琳因
    受困車中，逃脫不及，因而受有全身多重性創傷併嚴重燒傷
    ，致熱休克併神經性休克而當場死亡，侯景原則因上開撞擊
    ，另受有胸壁、右側肩部及髖部挫傷等傷害。嗣經警前往現
    場處理，廖家誠於肇事後，在有偵查權之機關或公務員發覺
    前，留待現場，向到場處理之警員承認其為肇事者，自首而
    接受裁判，而悉上情。
二、案經侯景原、鄭素琴（陳嘉琳之母）訴由新北市政府警察局
    三重分局報告臺灣新北地方檢察署檢察官，暨賀昱潔（陳嘉
    琳之女）訴由同署檢察官偵查起訴。
    理  由                                              
壹、證據能力
    按被告以外之人於審判外之陳述，雖不符刑事訴訟法第159
    條之1 至第159 條之4 之規定，而經當事人於審判程序同意
    作為證據，法院審酌該言詞陳述或書面陳述作成時之情況，
    認為適當者，亦得為證據。當事人、代理人或辯護人於法院
    調查證據時，知有第159 條第1 項不得為證據之情形，而未
    於言詞辯論終結前聲明異議者，視為有前項之同意，刑事訴
    訟法第159 條之5 定有明文。查本判決所引用具傳聞性質之
    各項證據資料，經本院於審判期日依法踐行調查證據程序，
    檢察官、被告廖家誠及辯護人就證據能力均未爭執，於言詞
    辯論終結前亦未聲明異議，本院審酌上開證據作成時之情狀
    ，並無違法或不當等情形，且與本案相關之待證事實具有關
    聯性，認為以之作為本案之證據亦屬適當，爰依前揭規定，
    認均應有證據能力。
貳、實體部分
一、認定犯罪事實所憑事證：
    訊據被告固不否認其無駕駛執照，而於事實欄所載時間、地
    點，駕駛車輛發生事故，在場被害人陳嘉琳、告訴人侯景原
    分別死傷之事實，惟矢口否認有何過失致死、過失傷害犯行
    。辯稱：我切換車道有打方向燈，車速也很慢，有注意後方
    來車，也已經跨過了雙白線，是因為告訴人侯景原的車突然
    從後面追撞，我才會撞到護欄導致翻車云云。辯護人則以：
    被告於右轉進入匝道前，已打超過7 秒之方向燈，且於槽化
    線前已經轉彎，並未壓到槽化線，而無違反交通規則。意外
    之發生，是由於告訴人侯景原之後車車速過快所致，若告訴
    人侯景原符合速限規定，應有時間得以迴避事故之發生。起
    訴書就告訴人侯景原車速及與前車距離未調查及審酌，而告
    訴人侯景原之不起訴處分書，就載稱僅存2 秒鐘避免危險乙
    節，亦未為論述。被告對後車違規而導致之危險，實無法預
    見等語為被告辯護。經查：
  ㈠被告原考領有普通小型車駕駛執照，於99年6 月5 日因酒駕
    為監理機關逕行註銷（註銷起訖日為99年6 月5 日至100 年
    6 月4 日），而未重新考領，為無駕駛執照之人。其於108
    年11月16日下午，駕駛A 車搭載被害人陳嘉琳，沿新北市三
    重區中興橋快車道中線車道往三重方向行駛，嗣於同日下午
    1 時28分許，行經中興橋三重端中正南路、環河北路出口匝
    道前，自中線車道變換車道至外側車道（沿伸往三重端中正
    南路、環河北路出口匝道），適有告訴人侯景原駕駛B 車沿
    外側車道同方向在後行駛而來，見狀煞停並向右閃避，先撞
    上分隔島後反彈，再A 車右後側車身，A 車因此往前撞擊中
    線車道與外側車道（同時為上開匝道口）間之分隔島，復向
    左翻覆而撞擊同向內側車道內由張振暐所駕駛C 車之右側車
    頭，致A 車底盤油路因遭撞擊擠壓變形而造成油料汽漏，經
    撞擊火花或接觸附近排氣管（觸媒轉換器）高溫而引燃火勢
    ，當場起火燃燒，被害人陳嘉琳逃脫不及，而受有全身多重
    性創傷併嚴重燒傷，致熱休克併神經性休克而當場死亡，告
    訴人侯景原亦因而受有胸壁、右側肩部及髖部挫傷等傷害等
    情，業據證人即目擊者林君嶺於警詢中（相字卷第49至51頁
    ）、證人張振暐於警詢及偵訊中（相卷第45至47、177 至17
    9 頁）、證人即告訴人侯景原於警詢中（相卷第27至30、33
    至35、37至39頁）證述明確，並有廖家誠公路監理電子閘門
    證號查詢汽車駕駛人資料（相字卷第113 頁）、道路交通事
    故現場圖（相字卷第59至61頁）、道路交通事故調查報告表
    ㈠㈡（相字卷第63至65頁）、侯景原新北市立聯合醫院甲種
    診斷書（相字卷第53頁）、臺灣新北地方檢察署檢驗報告書
    （相字卷第183 至194 頁）、相驗屍體證明書（相字卷第19
    5 頁）、新北市政府警察局三重分局交通分隊道路交通事故
    照片28張（相字卷第67至93頁）、行車紀錄器截圖24張（相
    字卷第95至101 頁）、相驗初步調查報告照片31張（相字卷
    第203 至235 頁）、新北市政府消防局火災原因調查鑑定書
    1 份（鑑定書外放併本案卷）在卷可稽，並為被告所不否認
    （院卷第58、59頁），是此部分事證明確，首堪認定。
  ㈡本件事故發生後，警方曾調取附近4 輛車輛之行車紀錄器影
    像，經本院擇其中較清晰及視角較為良好之2 車行車紀錄器
    影像檔案進行勘驗，並製成勘驗筆錄暨附件（院卷第107 、
    123至144頁 ），結果如下：
    ⒈檔案名稱「行車紀錄器BEH-1103」（下稱檔案①），影像
      為彩色、無聲，解析度尚可。
      ⑴行車紀錄器顯示時間2019/11/16（下同）13:27:29，行
        車紀錄器所配置之車輛（下稱D 車）自臺北往三重方向
        行駛，已行駛過中興橋臺北端出入口與環河快速道路匝
        道交會處，此時該行向橋面呈二線道，D 車在外側車道
        ，行車紀錄器右下角顯示車速為58kmh ，13:27:31，D
        車即將通過速限50公里標誌，地上標線限速50公里。
      ⑵13:27:44，D 車行駛位置右側匯入另一環河快速道路匝
        道，此時該行向橋面呈三線道（不計慢車道），D 車位
        置係在中線車道，隨即向左行駛進入內側車道，行車紀
        錄器顯示車速為在67至70kmh 之間。13:27:46，畫面前
        方遠端有一黑色自用小客車出現（即B 車，視角原為另
        一白色小用小客車遮擋），並切入外側車道。自13:27:
        46至13:27:54之5 秒間，D 車行車紀錄器顯示車速自67
        至71kmh 逐漸加速，惟同時B 車在D 車行車紀錄器之視
        野中影像變小，雙方距離拉開，在同一時間（13:27:49
        至13:27:54），D 車經過10組白色車道虛線。13:27:55
        ，B 車左前方有一黑色自用小客車（即A 車）切入外側
        車道，此時已接近三重端中正南路、環河北路出口匝道
        ，B 車車頭先急向右偏，撞擊右方分隔島後，車頭彈回
        後向左偏側撞上A 車右側。13:27:57，A 車車身撞擊匝
        道（原外側車道）與中線車道分隔處彈起後向左側翻滾
        ，撞擊內側車道之貨車（即C 車）右側，現場冒出大量
        灰塵煙霧。13:27:59，A 車翻覆且車頂著地旋轉後停止
        。
      ⑶13:28:12，D 車停止前向移動，行車紀錄器顯示0kmh，
        其後未有與案發重要關聯影像，茲略。
    ⒉「行車紀錄器（C 車當事人）」（下稱檔案②），影像為
      彩色、有聲，解析度普通。
      ⑴行車紀錄器顯示時間2013/04/13（下同）04:11:36，行
        車紀錄器所配置之C 車即將通過速限50公里標誌。
      ⑵04:11:50，畫面可見一輛黑色自用小客車（即A 車）在
        橋上中線車道行駛，並漸往外側車道移動，04:11:52，
        A 車右方向燈亮起，準備進入外側車道，04:11:53起，
        A 車右輪略跨越中線及外側車道線進入右側車道，迄04
        :12:01，A 車右輪仍在上開車道線略靠右側附近。04:1
        2:02，A 車到達禁止變換車道之雙白實線，右輪僅略在
        雙白實線右側，車身係在雙白實線上，並開始明顯向外
        側車道行駛，此際未見C 車車速有明顯變化，但C 車與
        A 車之距離拉近，於04:11:59至04:12:22處，A 車2 度
        亮起車尾煞車燈。04:12:03，此時另一輛黑色自用小客
        車（即B 車），自外側車道後方行駛而來，車頭進入畫
        面右側。04:12:04，A 車外切後，左輪已壓在雙白實線
        上，同時B 車與A 車距離迅速拉近。04:12:05，A 車完
        全進入外側車道，此時A 車車尾與B 車車頭相距不到半
        個車身，B 車旋偏向右方行駛，在一陣煞車聲後，於04
        :12:06，B 車因撞擊右方分隔島後彈回，車頭偏向左方
        撞擊A 車右側車身後方。04:12:07，A 車迎面騎上中線
        車道與外側車道（此車道沿伸至三重端中正南路、環河
        北路出口匝道）間之分隔島，因分隔島撐起車輛，A 車
        遂向左側彈跳翻滾，並飛越中線車道，於04:12:08撞擊
        C 車右側車身，因而發出撞擊碎裂聲，畫面搖晃且出現
        物品碎片飛散之情形。
      ⑶04:12:14，C 車停止向前行駛，其後未有與案發重要關
        聯影像，茲略。
      ⑷以上A 、B 、C 車代號，係依檔案①之車輛相對位置判
        斷，而與檔案①中之同一代號A 、B 、C 車，分別為同
        一車輛。
  ㈢經核上開檔案②影像顯示，被告所駕駛之A 車右轉方向燈係
    於04:11:52亮起（該行車紀錄器影像時間顯然未經校正，故
    以下引用之時間紀錄，僅在標示事件時點及時間間隔），1
    秒後（04:11:53），右輪略跨越中線及外側車道線進入右側
    車道，嗣經過9 秒（即迄04:12:02止），右輪仍保持在上開
    車道線略靠右側附近。其後（04:12:02起），A 車到達禁止
    變換車道之雙白實線，此時距其亮右轉方向燈已有10秒，右
    輪仍略在雙白實線右側，車身在雙白實線上，並未完全跨越
    車道，此際A 車開始明顯外切，3 秒後（04:12:05），始完
    全進入外側車道，此時距其亮右轉方向燈已有13秒，惟當時
    A 車與後方接近之B 車相距已不到半個車身等情，再1 秒後
    （04:12:06），B 車即煞車並向右閃避後彈回，兩車旋發生
    碰撞等情。足見被告駕駛A 車在亮右轉方向燈後，於外側車
    道後方尚無來車接近之情形下，僅保持車身略為跨越車道之
    狀態，時間長達9 秒，而仍未在此期間及時跨入外側車道，
    迨到達雙白實線處，始明顯外切變換車道，而有在禁止變換
    車道之雙白實線處變換車道之違規行為，且該違規與事故之
    發生僅相距4 秒，時間密接等情甚明。是固然A 車在進入匝
    道前之槽化線處，已完全進入外側車道，仍無解於其先前已
    經違規之事實。從而，被告及辯護人辯稱並未跨越雙白實線
    或槽化線，因此未違反交通規則云云，尚屬無據，並不足採
    。
  ㈣按汽車在同向二車道以上之道路，應依標誌或標線之指示行
    駛；又禁止變換車道線，用以禁止行車變換車道；雙邊禁止
    變換車道線，為雙白實線，禁止變換車道線，用以禁止行車
    變換車道。設於交通特別繁雜而同向具有多車道之橋樑、隧
    道、彎道、坡道、接近交岔路口或其他認為有必要之路段，
    道路交通安全規則第98條第1 項、道路交通標誌標線號誌設
    置規則第167 條第1 項、第2 項分別定有明文。被告駕駛自
    用小客車行駛於道路，本應遵守前開交通安全規則，而依當
    時天候晴、日間自然光線、柏油路面乾燥無缺陷、無障礙物
    、視距良好等情，有前開道路交通事故調查報告表㈠可參，
    並無不能注意之情事，竟疏未注意及此，貿然在禁止變換車
    道線處變換車道，致後方來車即B 車閃避不及而發生事故，
    終造成A 車翻覆後起火，乘客即被害人陳嘉琳逃生不及而死
    亡，B 車駕駛即告訴人侯景原則另因撞擊而受傷，則被告之
    前開行為自已違反注意義務而過失。又另本次事故，經送請
    新北市政府車輛行車事故事故鑑定會鑑定，鑑定結果認被告
    駕駛自用小客車，於劃有禁止變換車道線路段，違規變換車
    道，為肇事原因；嗣經再送請新北市政府交通局覆議，亦維
    持上開鑑定意見等情，有新北市政府車輛行車事故事故鑑定
    會109 年4 月15日新北車鑑字第0000000 號鑑定意見書（偵
    字卷第248 、249 頁）、新北市政府交通局109 年7 月2 日
    新北交安字第1090920940號函（偵字卷第270 、271 頁）各
    1 份在卷可稽，益證被告上開駕駛行為確有過失，甚為明確
    。又被害人陳嘉琳確因上開事故之發生而死亡，告訴人侯景
    原則因同一事故之發生而受有如附表所示傷害，則被告之過
    失行為，與被害人陳嘉琳之死亡結果、告訴人侯景原之傷害
    結果，均應具有相當因果關係。
  ㈤辯護人另辯護稱：告訴人侯景原所駕駛之B 車車速過快，其
    若符合速限，應得以迴避事故之發生，且被告就B 車違規而
    導致之危險，並無法預見等語。本院查，關於B 車當時車速
    如何，告訴人侯景原於警詢及偵訊中係稱在時速50至60公里
    之間等語（相字卷第29、167 頁），惟經本院當庭勘驗事故
    發生前後之後方來車D 車所配置之行車紀錄器影像（詳前檔
    案①之勘驗結果），顯示事故係在該行車紀錄器顯示時間13
    :27:55發生，此前5 秒期間（13:27:49至13:27:54），D 車
    之行車紀錄器顯示車速係自67至71公里逐漸加速，但此時仍
    明顯被B 車拉開距離，再比對同時間D 車經過10組白色車道
    虛線，而依道路交通標誌標線號誌設置規則第182 條規定，
    車道白虛線線段長4 公尺，間距6 公尺，亦即每組間隔10公
    尺，換言之D 車當時係在5 秒內行經100 公尺（10公尺×10
    組），據此計算其車速係時速72公里（計算式：100 公尺÷
    5 秒×60秒×60分=72,000 公尺/ 小時=72 公里/ 小時），
    與前開行車紀錄器之車速幾乎吻合，堪認上開車速紀錄屬實
    ，復參以D 車在B 車後方甚遠，B 車在行車紀錄器所見影像
    原已不大，此有前開勘驗筆錄所附截圖3 張（編號5 至7 ）
    在卷足證（院卷第129 、130 頁），在此情形下，仍得以判
    斷D 車明顯為B 車拉開距離，可見告訴人侯景原所駕駛之B
    車速度更應超逾72公里甚多，故告訴人侯景原前開所述車速
    ，應非事實。又事發路段當時速限為時速50公里一情，有道
    路交通事故調查報告表㈠1 份在卷可參，並經本院勘驗檔案
    ①屬實（參該檔案勘驗結果⑴乙節），從而，辯護人稱告訴
    人侯景原車速過快，確有所據。再審究被告違規在雙白實線
    處變換車道前，實已亮右轉方向燈10秒，則告訴人侯景原當
    有足夠時間，見此車前狀況，並注意被告所駕駛之A 車是否
    變換至外側車道，而隨時採取減速及保持適當距離等必要之
    安全措施，乃其竟大幅超逾速限，致A 車變換車道時2 車已
    過於接近，而僅能於煞停同時向右閃避，並在所駕B 車彈回
    後，撞擊A 車，足見其就事故之發生，亦有過失。又本院就
    此係綜合上開證據後予以判斷，新北市車輛行車事故鑑定會
    之鑑定意見，暨新北市政府交通局之覆議意見未慮及上開超
    速等情節，因而驟認告訴人侯景原無肇事因素，此部分之意
    見尚不拘束本院，併此指明。
  ㈥惟按交通刑事法令所謂信賴原則之適用，應以自身並未違規
    為前提，且係指在道路交通事故之刑事案件上，參與交通行
    為之一方，遵守交通法規秩序，得信賴同時參與交通行為之
    對方或其他人，亦必會遵守交通法規秩序，不致有違反交通
    法規秩序之行為發生，因此，對於對方或其他人因違反交通
    法規秩序之行為所導致之危險結果，即無注意防免之義務，
    從而得以免負過失責任；縱本身無違規情形，如於他人之違
    規事實已極明顯，同時有充足之時間可以採取適當之措施以
    避免發生交通事故之結果時，即不得以信賴他方定能遵守交
    通規則，以免除自己之責任（最高法院86年度台上字第2426
    號、83年度台上字第5470號判決要旨參照）。換言之，即令
    被告並未違規，仍應在無從預見被害人一方違規行為之情形
    下，方得以信賴原則，解免其責。而綜觀本次事故前後，被
    告駕駛A 車在中線車道亮右轉方向燈後，有長達10秒之時間
    ，右輪僅略跨越中線及外側車道間之車道線，而在後方並無
    來車之情形下（後方第1 輛車即B 車），仍未變換至外側車
    道，迨至接近中正南路、環河北路出口匝道，並已進入雙白
    實線處，始有明顯外切之舉動。故被告在事故發生前，係一
    方面亮右轉方向燈，另一方面卻不循出口匝道之方向，而保
    持大部車身在中線車道直行，且已行至禁止變換車道處，則
    依據被告之行車經驗，當可預見上開舉動，將使後方來車對
    其行車意圖有所困惑，且可預見倘若後方來車未能稍加注意
    ，將致事故之發生。而證人即告訴人侯景原於警詢中亦證稱
    ：當時中間車道的車輛突然跨越雙白線，往我的車道擠過來
    ，我便向右閃避，車子失控左右搖晃等語（相字卷第29頁）
    ，足見確係因被告駕駛A 車突然外切，B 車方因閃避而失控
    。是縱使告訴人侯景原就B 車之駕駛行為仍有過失，仍不能
    稱被告對B 車違規而導致之危險無法預見。況被告本身亦有
    違規行為，業如前述，參諸上開說明，其仍應負過失責任，
    至於告訴人侯景原之肇事因素，亦僅涉量刑事由，是辯護人
    前開所辯，仍無法解免被告之刑事責任。
  ㈦綜上所述，被告所犯事證明確，足以認定。至於辯護人於本
    院審理中，另聲請囑託國立陽明交通大學運輸研究中心鑑定
    過失比例，惟本案待證事實已明，告訴人侯景原之過失，尚
    與被告刑事責任是否成立無涉，是此部分之證據調查，尚無
    必要，併此指明。
二、論罪科刑：
  ㈠法律說明：
    按汽車駕駛人，無駕駛執照駕車、酒醉駕車、吸食毒品或迷
    幻藥駕車、行駛人行道或行經行人穿越道不依規定讓行人優
    先通行，因而致人受傷或死亡，依法應負刑事責任者，加重
    其刑至二分之一，道路交通管理處罰條例第86條第1 項定有
    明文。次按刑法總則之加重，係概括性之規定，所有罪名均
    一體適用；刑法分則之加重，係就犯罪類型變更之個別犯罪
    行為予以加重，成為另一獨立之罪名（最高法院92年度第1
    次刑事庭會議決議意旨參照）。再按道路交通管理處罰條例
    第86條第1 項之加重其刑至二分之一之規定，係就刑法過失
    致人於死、過失傷害罪之基本犯罪類型，對於加害人為汽車
    駕駛人，於從事駕駛汽車之特定行為時，有無駕駛執照駕車
    、酒醉駕車、吸食毒品或迷幻藥駕車、行駛人行道或行經行
    人穿越道不依規定讓行人優先通行等情形，因而致人受傷或
    死亡之特殊行為要件予以加重處罰，已就各罪犯罪類型變更
    之個別犯罪行為予以加重，而成另一獨立之罪名，自屬刑法
    分則加重之性質（最高法院99年度台非字第198 號判決、臺
    灣高等法院暨所屬法院101 年法律座談會刑事類提案第14號
    研討結果參照）。經查，被告於行為時，其駕駛執照業因酒
    駕為監理機關註銷，並未重新考領乙情，有公路監理電子閘
    門證號查詢汽車駕駛人資料、道路交通事故調查報告表㈡各
    1 份（相字卷第65、113 頁）在卷可稽，是其於本次事故中
    駕駛車輛，自屬無駕駛執行駕車之情無訛。
  ㈡罪名：
    核被告所為，係犯①道路交通管理處罰條例第86條第1 項、
    刑法第276 條之汽車駕駛人，無駕駛執照駕車，因而犯過失
    致死罪；②道路交通管理處罰條例第86條第1 項、刑法第28
    4 條前段之汽車駕駛人，無駕駛執照駕車，因而犯過失傷害
    罪。
  ㈢罪數：
    被告以一過失行為，同時造成被害人陳嘉琳死亡、告訴人侯
    景原受傷，係一行為同時觸犯上開二罪名，為想像競合犯，
    應依刑法第55條之規定，從一重論以一汽車駕駛人，無駕駛
    執照駕車，因而犯過失致死罪。
  ㈣刑之加重、減輕事由：
    ⒈道路交通管理處罰條例第86條第1 項：
      被告因無駕駛執照駕車，而犯過失致死犯行，應依道路交
      通管理處罰條例第86條第1 項之規定，加重其刑。
    ⒉刑法第62條前段（自首）：
      被告於肇事後，在有偵查權限之機關或公務員知悉肇事者
      係何人前，留待現場向前來處理之警員坦承肇事，並接受
      裁判，有道路交通事故肇事人自首情形記錄表1 份附卷可
      憑（相字卷第109 頁），其對於未發覺之罪自首而受裁判
      ，爰依刑法第62條前段之規定減輕其刑。
    ⒊被告就上開犯行部分，有前開加重及減輕事由，應依刑法
      第71條第1 項規定先加後減之。
  ㈤量刑審酌：
    本院審酌被告明知自己並未領有合格之駕駛執照，仍駕駛自
    用小客車上路，並在禁止變換車道線任意變換車道，造成後
    方由告訴人侯景原所駕來車反應不及而發生撞擊，除導致告
    訴人侯景原受有如事實欄所示傷害，另致其自己所駕駛之車
    輛翻覆並失火，車上乘客即被害人陳嘉琳不及逃生而死亡，
    對被害人陳嘉琳家屬造成無法抹滅之傷痛，實有不該。惟衡
    以本次事故之發生，告訴人侯景原車速過快，未注意車前狀
    況，亦有過失。並考量被告否認犯行之犯後態度、尚未與被
    害人陳嘉琳之家屬、告訴人侯景原和解之情形、告訴人侯景
    原所受之傷勢、被告之素行、被告與被害人陳嘉琳係友人關
    係，暨被告自稱家境小康、專科畢業之生活狀況及智識程度
    （見警詢筆錄受詢問人欄）等一切情狀，量處如主文所示之
    刑，以資妥適。
據上論斷，應依刑事訴訟法第299 條第1 項前段，道路交通管理
處罰條例第86條第1 項，刑法第276 條、第284 條前段、第55條
、第62條前段，刑法施行法第1 條之1 第1 項，判決如主文。
本件經檢察官陳姵伊偵查起訴，由檢察官盧祐涵到庭實行公訴。
中    華    民    國   110    年    11    月    18    日
                  刑事第十四庭  審判長法  官  王榆富
 
                                      法  官  梁家贏
 
                                      法  官  鄭琬薇
以上正本證明與原本無異。
如不服本判決應於收受送達後20日內向本院提出上訴書狀，並應
敘述具體理由；如未敘述上訴理由者，應於上訴期間屆滿後20日
內向本院補提理由書（均須按他造當事人之人數附繕本）「切勿
逕送上級法院」。
                                      書記官  吳進安
中    華    民    國   110    年    11    月    22    日
附錄本判決論罪科刑之法條：
◎道路交通管理處罰條例第86條
汽車駕駛人，無駕駛執照駕車、酒醉駕車、吸食毒品或迷幻藥駕
車、行駛人行道或行經行人穿越道不依規定讓行人優先通行，因
而致人受傷或死亡，依法應負刑事責任者，加重其刑至二分之一
。
汽車駕駛人，在快車道依規定駕車行駛，因行人或慢車不依規定
，擅自進入快車道，而致人受傷或死亡，依法應負刑事責任者，
減輕其刑。
 
◎中華民國刑法第276條
因過失致人於死者，處5 年以下有期徒刑、拘役或50萬元以下罰
金。
 
◎中華民國刑法第284條
因過失傷害人者，處1 年以下有期徒刑、拘役或10萬元以下罰金
；致重傷者，處3 年以下有期徒刑、拘役或30萬元以下罰金。